最高法院刑事判決　　　　　　九十六年度台上字第三二三五號
上　訴　人　甲○○
選任辯護人　蘇文奕律師
上列上訴人因違反毒品危害防制條例案件，不服台灣高等法院台
南分院中華民國九十六年三月二十八日第二審判決（九十六年度
上重訴字第一四六號，起訴案號：台灣台南地方法院檢察署九十
四年度偵字第一二一六二號），提起上訴，本院判決如下：
    主  文
原判決撤銷，發回台灣高等法院台南分院。
    理  由
本件原判決認定：上訴人甲○○明知海洛因係屬毒品危害防制條
例第二條第二項第一款之第一級毒品，不得運輸及持有；又海洛
因亦屬行政院依據懲治走私條例第二條第四項所頒訂「懲治走私
條例公告管制物品項目及其數額」之公告甲項第四款所列之管制
進出口物品，不限其數額，均不得私運進出口；竟於民國九十四
年九月二十六日在中國大陸深圳地區，向不詳姓名人士綽號「肥
仔」購入第一級毒品海洛因二包，價值約新台幣（下同）四十八
萬元，上訴人先付三十萬元定金後，與該不詳姓名人士，謀議以
國際快捷郵包夾帶第一級毒品海洛因闖關方式，運輸管制物品即
第一級毒品海洛因來台，旋共同基於運輸及私運第一級毒品海洛
因進口之犯意聯絡，由該不詳姓名人士綽號「肥仔」將該海洛因
藏置於電熱壺內，包裝成包裹郵件，為掩人耳目，由上訴人提供
地址及電話，由不詳人士故意書寫寄件人為「蔡立」，聯絡電話
00000000000號，收件人為「陸吉福」，地址為台南
縣永康市○○街五三號八之一（上訴人係住於同址八樓之四），
電話0000000000號（即為上訴人使用之電話）。委由
該姓名不詳人士「肥仔」將前揭包裝毒品之包裹，以快遞郵包寄
出，運輸管制物品海洛因進口來台。上訴人並於翌日（二十七日
）搭機返台，等候收領該毒品包裹。迨同月二十九日十二時二十
分許，利用不知情之成年快遞人員投遞前揭包裹，該快遞人員前
曾先以電話聯絡上訴人，上訴人接到快遞人員之上開行動電話後
即下樓到台南縣永康市○○街五三號一樓前等候，經收到該毒品
之包裹後，為警當場查獲，並當場扣得海洛因二大包（驗餘淨重
二四九．五二公克，空包裝總重八．二七公克，純度十二．四五
％，純質淨重三一．○七公克）、包裹紙箱一個、空運發票一張
、MOTO牌門號0000000000號（含SIM 卡）序號000
000000000000號手機壹支等物等情。因而維持第一
審依想像競合犯關係從一重論處上訴人共同運輸第一級毒品罪刑
之判決，駁回上訴人在第二審之上訴。固非無見。
惟查：(一)科刑判決所認定之事實，與其所採用之證據不相適合，
即屬證據上之理由矛盾，按諸刑事訴訟法第三百七十一條第十四
款，其判決當然違背法令。本件原判決於理由二之(二)、(三)均引用
第一審卷第二五三頁審理筆錄所載：「（問：既然寫了住址、電
話給『肥仔』是否就知道他要寄送毒品給你？）答：是的。」然
此部分經原審於九十六年二月十二日準備程序勘驗結果，實係：
「（問：既然寫了住址、電話給『肥仔』是否早就知道他有可能
會把毒品送來台灣？）答：是的。」（見原審卷第六一、六二頁
）。與第一審筆錄所載尚非完全相同。原判決未依勘驗之結果敘
述，率引用第一審筆錄所載，尚有違誤。(二)自大陸地區私運物品
進入台灣地區，以私運物品進口論，適用懲治走私條例規定處斷
，此觀該條例第十二條之規定自明。上訴人自大陸地區私運管制
物品即第一級毒品進口部分，係犯上開條例第十二條、第二條第
一項之準走私罪，第一審判決漏未適用上開條例第十二條規定予
以論科，自有適用法則不當之違法，原判決未予糾正，仍判予維
持，同有違誤。(三)判決所載理由矛盾者，其判決當然違背法令。
刑事訴訟法第三百七十九條第十四款定有明文。本件第一審判決
於理由六先則謂：上訴人供本件運輸海洛因犯罪聯絡所用之MOTO
牌門號0000000000號（含ＳＩＭ卡）序號00000
0000000000號行動電話一支，係供犯運輸毒品罪所用
，且係上訴人所有之物，應依毒品危害防制條例第十九條第一項
規定宣告沒收；嗣於理由七又稱上訴人供本件運輸海洛因犯罪聯
絡所用之門號0000000000號ＳＩＭ晶片卡一張，係電
信公司所有之物，依國內電信公司一般定型化契約之約定，該晶
片卡之所有權乃係屬電信公司所有，申請人僅因承租門號而取得
使用權，非屬上訴人所有，依上開說明，自不得依毒品危害防制
條例第十九條第一項之規定諭知沒收等語。就上開ＳＩＭ晶片卡
一張是否予以沒收，理由前後之敘述已顯有矛盾。原審未予糾正
，竟予維持，仍為相同之記載，顯有判決所載理由矛盾之違背法
令。以上或為上訴意旨所指摘，或為本院得依職權調查之事項，
應認原判決有撤銷發回更審之原因。
據上論結，應依刑事訴訟法第三百九十七條、第四百零一條，判
決如主文。
中　　華　　民　　國　九十六　年　　六　　月　 十五 　日
                      最高法院刑事第九庭
                          審判長法官  洪　清　江
                                法官  石　木　欽
                                法官  李　伯　道
                                法官  林　勤　純
                                法官  陳　晴　教
      本件正本證明與原本無異
                                      書  記  官
中　　華　　民　　國　九十六　年　　六　　月　二十九　日
                                                      Ｑ
